臺灣彰化地方法院刑事判決　　　　　　　　　　　　　九十三年度訴字第三七號
　　公　訴　人　臺灣彰化地方法院檢察署檢察官
　　被　　　告　丙○○
　　指定辯護人　本院公設辯護人　乙○○
右列被告因準強盜案件，經檢察官提起公訴（九十三年度偵字第一六七０號），本院
判決如左：
        主  文
丙○○攜帶兇器、踰越牆垣及安全設備、於夜間侵入住宅竊盜，未遂，因脫免逮捕，
而當場施以強暴，處有期徒刑伍年。
扣案之蝴蝶刀壹把沒收。
        事  實
一、丙○○有竊盜、違反麻醉藥品管理條例、懲治盜匪條例等前科（均未構成累犯）
    ，並於民國八十二年四月間因盜匪等案件，經本院於八十二年十月十九日判處應
    執行有期徒刑十一年，丙○○不服上訴，再於八十三年五月十日撤回上訴而確定
    ；再於八十三年六月間因盜匪案件，經臺灣高雄地方法院於八十三年九月十五日
    判處有期徒刑八年，褫奪公權五年確定，前開二罪接續執行，而合併計算假釋期
    間，於九十一年十二月十九日縮短刑期假釋出獄，假釋縮短刑期期間至一百零一
    年九月十五日方為屆滿，現仍假釋中。仍不知悔改，復基於意圖為自己不法之所
    有，於九十三年二月二十五日三時四十分許之夜間，騎乘其所有之車牌號碼ＳＱ
    九－０九六號輕型機車，並攜帶其所有，客觀上足以對人之生命、身體、安全構
    成威脅，具有危險性之兇器蝴蝶刀一把，至甲○○位於彰化縣竹塘鄉○○村○○
    路竹圍巷三十九號之五住處，將上開機車熄火停放在圍牆外後，即翻越圍牆進入
    庭院，先在庭院內發現甲○○所有之白手套一個，其為免進入屋內行竊時留下指
    紋為警循線查緝，乃先加以取用，戴於右手，再由身上取出蝴蝶刀將該屋之浴室
    窗戶紗窗一扇拆下（未毀損）放置於圍牆邊，由該窗戶爬入屋內，因客廳未發現
    有貴重物品，乃進入臥室，於臥室桌上及打開梳妝台之抽屜搜尋財物之際，因發
    出聲響，驚醒在臥室內睡覺之薛美雲，起身查看，丙○○察覺已為人發現，乃退
    出臥室走到客廳大門欲離去。惟此時薛美雲打開客廳大燈，發現丙○○乃大聲喊
    叫有小偷，甲○○立即起床查看，行至臥室門口時，丙○○亦由客廳大門轉回臥
    室門口，並為脫免逮捕，當場以徒手施以強暴手段，猛力將甲○○推入臥屋內數
    下，並在身上摸索，準備拿出身上之蝴蝶刀，甲○○見狀即與丙○○推擠、拉扯
    ，薛美雲立即呼叫其子下樓幫忙抓賊，丙○○聞聲即往客廳大門逃跑，惟仍為甲
    ○○及其子合力制服在客廳沙發上並報警處理，而在其上身夾克內層口袋查獲蝴
    蝶刀一把。
二、案經甲○○訴請彰化縣警察局二林分局報請臺灣彰化地方法院檢察署檢察官偵查
    起訴。
        理  由
一、訊據被告丙○○固坦承有於前揭時地，爬牆侵入告訴人甲○○住處庭院，取用告
    訴人晾於庭院之手套一隻戴於手上，並持蝴蝶刀將該屋浴室紗窗拆下後進入該屋
    行竊，惟矢口否認有為脫免逮捕而施強暴行為，辯稱：伊進入屋內後，尚未搜尋
    財物即為屋主發現；伊並沒有推倒告訴人，只是用手撥他，要開門逃跑而已，告
    訴人出來後就先抓住伊，其子再過來將伊拉住，並拉到沙發上將伊壓制住，伊並
    沒有反抗，更未摸索蝴蝶刀以備反擊告訴人云云。惟查：（一）被告於警詢中供
    承：當時伊在行竊時有翻動物品而吵醒屋主，經屋主發現並與伊扭打；伊當時行
    竊緊張所以才推開告訴人（甲○○），當時伊只想離開，因告訴人以手拉住伊，
    伊才與告訴人有拉扯動作，伊往身上摸並沒有要摸什麼物品或工具等語；另於偵
    查中供稱：伊於警詢時所言均屬實在；伊為屋主發現後要離開時與屋主發生拉扯
    ，當時只想要把屋主推開後離開等語（參九十三年度偵字第一七六０號偵查卷第
    八頁），並經本院於準備程序時當庭勘驗警詢及偵查時之錄音帶，被告確有如上
    之回答，有本院九十三年六月二日準備程序筆錄附卷可按。足徵被告確已開始搜
    尋財物，因發出聲響為告訴人發現，為脫免逮捕而將告訴人甲○○推開，並因告
    訴人與其拉扯時，為免被逮捕而欲拿出藏在身上之蝴蝶刀攻擊告訴人，否則其何
    需在與告訴人推擠、拉扯時，還在摸索其身上之夾克。（二）又證人薛美雲於本
    院交互詰問時證稱：伊平常都要照顧孫子，事發當天，因為孫子一直哭，伊到了
    晚上十二點多才睡，之後發覺桌子上有聲音出現，及房間有東西在動，伊抬頭起
    來看，只看到影子，以為是伊兒子下樓拿東西，就又躺下去睡，之後又聽到有人
    在打開梳妝台抽屜的聲音，伊聽到後睜開眼睛看，結果不是伊兒子，就起床並打
    開客廳的電燈，看到被告已走到客廳的大門準備離去，伊即叫醒伊先生甲○○，
    並說有小偷，被告見狀即由客廳大門跑到臥室門口以手推伊先生，伊先生就與被
    告在房間門口推來推去，並抓住被告的一隻手，伊趕快叫伊兒子下樓合力將被告
    壓在沙發上等語。由證人薛美雲所為證述觀之，其因孫子吵鬧，而於晚上十二時
    許才睡，至被告在凌晨三時四十分許侵入告訴人屋內時，按諸常情，應是證人薛
    美雲睡的正熟的時候，證人薛美雲如未聽到聲響，應不會驚醒過來，是證人薛美
    雲所為之證述，應可採信。由此堪認被告確有進入臥室內翻動桌子及梳妝台的抽
    屜，以致發出聲響而驚醒證人薛美雲，並於走到客廳大門後，為告訴人等發現再
    回到臥室門口推擠告訴人。（三）另證人即告訴人甲○○於警訊中訴稱：伊發現
    被告時問他是誰？要幹什麼？被告不發一語即用雙手猛力推伊，被告手上並戴著
    塑膠手套，伊驚嚇不已，驚覺是竊賊侵入即與被告發生推擠，推擠中握住被告的
    右手腕，被告的左手一直在其身上摸索東西，伊即呼叫兒子下樓協助，伊兒子下
    樓後才合力控制現場，並在被告身上發現一把蝴蝶刀等語；另於偵查中訴稱：當
    時伊在睡覺，伊太太發覺有異，伊即起身要查看，被告已走到房門，看到伊就將
    伊推到房間內，他右手有戴手套，該手套是伊家的，是放在庭院；當時被告有想
    要往客廳大門出去，但被伊拉住，其間有發生拉扯，被告並有在其身上摸索要拿
    東西出來，但仍為伊及其子合力制服在沙發上等語；再於本院交互詰問時結證稱
    ：當天是伊太太聽到聲音才叫伊起床，臥室的床離門口約一、二步，伊起床時還
    睡意甚濃，伊起床後被告就在客廳與臥室的門那裡，伊就問被告「你要做什麼？
    」，但被告都沒有回答，就以手推伊，要將伊推入房間內，伊也用手推被告，被
    告一直推伊，推了幾下之後，就用另一隻手在他身上摸索，一隻手推伊，在推扯
    時被告的一隻手被伊抓住，被告一邊推伊一邊要將伊抓住他的手扳開，並準備往
    客廳的大門跑，客廳大門距臥室房間的門約有五公尺遠，被告一直往客廳那邊拉
    著跑，在拉扯中伊兒子下樓來幫忙，而拉扯到沙發旁時，由伊及其子各將被告抓
    住一隻手，並將被告壓在沙發上，一直到警察到來時為止等語。足認被告確係在
    臥室門口即先用手將證人甲○○往房內推，而非被告所辯，僅係在客廳大門以手
    撥開證人甲○○的手而已。（四）互核證人薛美雲、甲○○經隔離詰問後所為之
    證述情節，均大致相符，且證人二人與被告亦無恩怨故舊，當無設詞誣陷被告之
    理，是其二人所為之證述，當堪採信。此外，復有被告所有供行竊用之蝴蝶刀一
    把，告訴人所有遭被告取用之塑膠白手套一個扣案，及現場照片六幀附卷可資佐
    證。從而，被告前揭所辯，無非係避重就輕之詞，要無可採，本件事證業已明確
    ，被告犯行堪以認定。
三、按刑法第三百二十九條之以強盜論，即以強盜罪相當條文處罰之意，並非專以第
    三百二十八條第一項之強盜論，故第三百三十條所謂犯強盜罪，不僅指自始犯強
    盜罪者而言，即依第三百二十九條以強盜論者，亦包括之，如此項準強盜有第三
    百二十一條第一項各款情形之一，自應依第三百三十條論處。上訴人果有於夜間
    侵入他人住宅行竊，因被事主發覺急追，為防護贓物，脫免逮捕，乃以竊得手槍
    ，對天連放兩響情事，則其所犯之準強盜罪，已具有刑法第三百二十一條第一項
    第一款之情形，即應依同法第三百三十條第一項於夜間侵入住宅強盜罪論處，最
    高法院著有四十二年度台上字第五二三號判例。本件起訴書論罪法條認被告係犯
    刑法第三百二十九條、第三百二十一條第一項第一、二、三款之準強盜罪，而公
    訴檢察官於本院行準備程序時，依刑事訴訟法第二百七十三條第一項第一款之規
    定變更起訴法條為刑法第三百三十條第一項之加重強盜罪，經核起訴之社會基本
    事實並無不同，本院自應准予變更。
四、次按甘蔗田內白露筍尾梢，如果類同什草並無經濟價值，且依當地農村習慣，任
    人採刈，即無構成竊盜罪之餘地；刑法竊盜罪之成立，除須有竊取他人財物之行
    為外，尚以行為人有為自己或第三人不法所有意圖之主觀違法要件，始足當之，
    如其目的僅在供自己使用收益，並無不法所有之意圖，即與竊盜罪之構成要件不
    符，最高法院著有四十七年度台上字第一三九九號判例、七十五年度台上字第八
    號判決。本件公訴人認被告於踰越圍牆後，在庭院取用告訴人所有之塑膠手套一
    只，業已竊盜既遂等語。然證人甲○○於本院證稱：上開塑膠手套一雙僅價值新
    臺幣（下同）十元，且已買了一、二個月；伊是到田裡工作完後，才將該手套洗
    一洗，隨手放在庭院等語。是被告取用之手套一隻如係新品僅值五元，惟被告取
    用時已為舊物，且證人甲○○將之隨意置於庭院，足見其價值甚微。又被告取用
    上開塑膠手套係為免行竊時留下指紋為警循線查獲，亦據被告於警詢及本院審理
    時供述明確。顯見被告主觀上並無竊取扣案塑膠手套之意甚明，依前揭判例及判
    決意旨觀之，被告為免留下指紋而取用扣案之塑膠手套，應不構成竊盜罪，公訴
    人認被告此部分行為，業已竊盜既遂，容有誤會。再按刑法準強盜罪，係以竊盜
    或搶奪為前提，在脫免逮捕之情形，其竊盜或搶奪既遂者，即以強盜既遂論，如
    竊盜或搶奪為未遂，即以強盜未遂論，最高法院六十八年度台上字第二七七二號
    判例可資參照。本件被告係於夜間踰越牆垣、安全設備，並攜帶蝴蝶刀侵入告訴
    人住宅竊盜，雖尚未竊得財物即為告訴人發現，然被告竟以手強推告訴人之強暴
    方法，以脫免逮捕，此行為自該當於刑法第三百二十九條及第三百三十條第一項
    （有刑法第三百二十一條第一項第一款前段、第二款、第三款之情形），核其所
    為，係犯刑法第三百三十條第二項、第一項之攜帶兇器、踰越牆坦、安全設備、
    於夜間侵入住宅竊盜未遂之加重準強盜罪。公訴人認被告係犯刑法第三百三十條
    第一項之加重準強盜既遂罪，容有誤會，其論罪法條應予更正。另被告已開始翻
    箱倒櫃，搜尋財物，顯已著手於竊盜行為，然為證人薛美雲、甲○○發現，並加
    以逮捕而未遂，應依刑法第二十六條前段之規定減輕其刑。爰審酌被告有多次竊
    盜、盜匪前科，雖未構成累犯，然其品行不佳，尚在假釋中即再於夜間攜帶兇器
    越牆行竊，雖尚未遂，惟其為脫免逮捕，竟對被害人施以強暴行為，嚴重影響社
    會治安，其犯罪之動機、目的，手段，所生危害甚重，及其犯罪後之態度等一切
    情狀，量處如主文所示之刑，以示懲處。至扣案之蝴蝶刀一把為被告所有，供犯
    罪所用之物，業據被告供明在卷，應依刑法第三十八條第一項第二款之規定宣告
    沒收。
據上論斷，應依刑事訴訟法第二百九十九條第一項前段、第三百條，刑法第三百二十
九條、第三百三十條第二項、第一項、第三百二十一條第一項第一款前段、第二款、
第三款、第二十六條前段、第三十八條第一項第二款，判決如主文。
本案經檢察官黃玉琪到庭執行職務。
中      華      民      國      九十三      年      六    月    三十    日
                                臺灣彰化地方法院刑事第一庭
                                    審判長法官  林  欽  章
                                    法      官  葛  永  輝
                                    法      官  陳  秋  錦
右正本證明與原本無異。
如不服本判決，應於判決送達後十日內，向本院提出上訴狀（須附繕本）。
告訴人或被害人對於判決如有不服具備理由請求檢察官上訴者，其上訴期間之計算係
以檢察官收受判決正本之日期為準。
                                    法院書記官  于  淑  真
中      華      民      國      九十三      年      六    月    三十    日
刑法第三百二十九條
竊盜或搶奪，因防護贓物、脫免逮捕或湮滅罪證而當場施以強暴、脅迫者、以強盜論
。
刑法第三百三十條
犯強盜罪而有第三百二十一條第一項各款情形之一者，處五年以上十二年以下有期徒
刑。
前項之未遂犯罰之。
刑法第三百二十一條
犯竊盜罪而有左列情形之一者，處六月以上五年以下有期徒刑：
一、於夜間侵入住宅或有人居住之建築物、船艦或隱匿其內而犯之者。
二、毀越門扇、牆垣或其他安全設備而犯之者。
三、攜帶兇器而犯之者。
四、結夥三人以上而犯之者。
五、乘火災、水災或其他災害之際而犯之者。
六、在車站或埠頭而犯之者。
前項之未遂犯罰之。
